臺灣高等法院刑事判決　　　　　　　　96年度上訴字第1841號
上　訴　人
即　被　告　丙○○
指定辯護人　本院公設辯護人乙○○
上列上訴人因偽造有價證券案件，不服臺灣板橋地方法院95年度
訴字第3297號，中華民國96年1月31日第一審判決（起訴案號：
臺灣板橋地方法院檢察署95年度偵緝字第2536號），提起上訴，
本院判決如下：
    主  文
原判決撤銷。
丙○○共同意圖供行使之用，而偽造有價證券，累犯，處有期徒
刑壹年柒月。偽造之發票人戊○○、發票日民國九十四年五月五
日、到期日民國九十四年五月十二日，面額新臺幣壹拾壹萬伍仟
元本票壹紙，沒收。
    事  實
一、丙○○前於民國92年間因妨害風化案件，經臺灣臺中地方法
    院於同年10月16日以92年度訴字第2116號判處有期徒刑6月
    ，於同年11月10日確定，於93年6月18日因縮短刑期執行完
    畢。其與丁○○（檢察官另案通緝中）共同基於意圖供行使
    之用而偽造有價證券之犯意聯絡，於94年4月底之某日，在
    臺北市○○○路某處，由丙○○在發票人欄偽造「戊○○」
    署押1枚及指印1枚，及於票面金額欄上偽造指印1枚，並填
    註發票日94年5月5日、到期日94年5月12日、面額新臺幣115
    ,000 元，以偽造本票1紙，由丁○○交予甲○○作為借款之
    用，而行使之。嗣同年6月13日上午9時許，甲○○持上開本
    票，至臺北市○○○路○段70號5樓之7戊○○經營之公司，
    向戊○○承兌，始為戊○○查悉上情。
二、案經戊○○訴由臺北市政府警察局第二分局報請臺灣板橋地
    方法院檢察署檢察官偵查起訴。
    理　由
壹、程序部分：
    按「被告以外之人於審判外之陳述，雖不符前四條之規定，
    而經當事人於審判程序同意作為證據，法院審酌該言詞陳述
    或書面陳述作成時之情況，認為適當者，亦得為證據。」、
    「當事人、代理人或辯護人於法院調查證據時，知有第一百
    五十九條第一項不得為證據之情形，而未於言詞辯論終結前
    聲明異議者，視為有前項之同意。」，刑事訴訟法第159-5
    條定有明文。被告、辯護人於本院審理中對於本案卷內各項
    證據之證據能力均表示沒有意見，未於言詞辯論終結前聲明
    異議（見本院96年5月25日審判程序筆錄），依上開規定，
    有關證人戊○○於偵查中向檢察官所為之陳述，因無顯有不
    可信之情況，本院審酌該言詞陳述作成時之情況，認為適當
    ，亦具有證據能力，合先敘明。
貳、實體部分：
一、認定犯罪事實所憑之證據及理由：
  (一)訊據被告丙○○坦承前揭事實不諱，核與證人即告訴人戊○○於偵查及本院審理中結證之情節相符，又上開本票經送內
    政部警政署刑事警察局鑑驗，經以指紋特徵點比對法、指紋
    電腦比對法鑑驗，認該本票上指紋與戊○○之十指指紋卡指
    紋不符，經將本票上指紋輸入電腦析鑑，結果與該局檔存被
    告指紋卡左拇指指紋相符，有該局95年6月16日刑紋字第095
    0086954號鑑驗書在卷可稽，是被告之前述自白，應合於事
    實，可資信取。
  (二)綜上所述，本件事證明確，被告犯行堪予認定，應予依法論
    科。
二、論罪：
  (一)新舊法之比較適用：
    被告行為後，刑法業於94年2月2日修正公佈，並於95年7月1
    日施行，參酌最高法院95年5月23日刑事庭第8次會議決議，
    修正後刑法第2條第1項之規定，係規範行為後法律變更所生
    新舊法律比較適用之準據法，於刑法施行後，應適用修正後
    刑法第2條第1項之規定，為「從舊從輕」之比較。另於比較
    時應就罪刑有關之共犯、未遂犯、想像競合犯、牽連犯、連
    續犯、結合犯，以及累犯加重、自首減輕暨其他法定加減原
    因（如身份加減）與加減比例等一切情形，本於統一性及整
    體性原則，綜其全部罪刑之結果而為比較，茲就比較情形分
    述如下：
    1.罰金刑部分：修正前刑法第33條第5款原規定：「罰金：
      銀元1元以上」，且刑法分則編各罪所定罰金刑之貨幣單
      位，原亦均為銀元，本件被告所犯刑法第201條之意圖供
　　　行使之用，而偽造有價證券罪，其法定刑「得併科三千元
  　　以下罰金（銀元）」，依罰金罰鍰提高標準條例第1條前
    　段規定將其數額提高為2倍至10倍，再依現行法規所定貨
      幣單位折算新臺幣條例第2條規定折算為新臺幣後，上開
      罰金刑之數額為「新臺幣3元以上、90,000元以下」；而
      修正後刑法第33條第5款則規定：「罰金：新臺幣1,000元
      以上，以百元計算之」，且與該刑法修正條文同於95年7
      月1日起施行之增訂刑法施行法第1條之1復規定：「中華
      民國94年1月7日刑法修正施行後，刑法分則編所定罰金之
      貨幣單位為新臺幣。94年1月7日刑法修正時，刑法分則編
      未修正之條文定有罰金者，自94年1月7日刑法修正施行後
      ，就其所定數額提高為30倍。但72年6月26日至94年1月7
      日新增或修正之條文，就其所定數額提高為3倍。」，是
  　　依上開修正後之規定，所定之罰金刑，其數額為「新臺幣
    　1,000元以上、90,000元以下」，即其罰金之最低數額較
      諸修正前為提高；比較新舊法之結果，修正後之規定，並
      未較有利於被告，自應適用被告行為時之罰金刑刑度相關
      規定。
  　2.修正前刑法第28條規定：「二人以上共同實施犯罪之行為
    　者，皆為正犯。」，修正後刑法第28條規定：「二人以上
      共同實行犯罪之行為者，皆為正犯。」。修正後刑法第28
      條規定之共同正犯，基於個人責任原則及法治國人權保障
      ，限於直接從事構成犯罪事實之行為者（含共謀共同正犯
      ），排除「陰謀共同正犯」及「預備共同正犯」之類型，
      是修正後之共同正犯之可罰性要件之範圍業已限縮，應以
      修正後之規定較有利於行為人，惟被告既係直接從事構成
      犯罪事實之行為，則修正前刑法第28條規定，對之亦無不
      利，依「從舊從輕」原則，適用修正前刑法第28條規定。
    3.修正前刑法第47條規定「受有期徒刑之執行完畢，或受無
      期徒或有期徒刑一部之執行而赦免後，五年以內再犯有期
      徒刑以上之罪者，為累犯，加重本刑至二分之一」，而修
      正後之刑法第47條第1項則規定「受徒刑之執行完畢，或
      一部之執行而赦免後，五年以內故意再犯有期徒刑以上之
      罪者，為累犯，加重本刑至二分之一」，比較新舊法之結
      果，修正後規定並未較有利於行為人，則應依修正後刑法
      第2條第1項前段規定，適用行為時（即修正前）之法律。
    4.新修正刑法第59條之規定，為法院就刑之酌減審認標準見
      解之明文化，非屬法律之變更，自應依一般法律適用之原
      則，適用現行、有效之裁判時法論處。
    5.按從刑附屬主刑，除法律有特別規定外，依主刑所適用之
      法律（最高法院95年第8次刑庭會議決議參照），查沒收
      為從刑之一種，本件依修正後刑法第2條第1項之規定就主
      刑比較結果，應適用行為時（即修正前）之法律，已如前
    　述，依從刑附屬於主刑之原則，自不得就新舊法予以割裂
      適用，應一律適用行為時之法律。
  (二)核被告所為，係犯刑法第201條第1項之意圖供行使之用而偽
    造有價證券罪。其等偽造「戊○○」之署名及指印，係偽造
    有價證券之部分行為，又其等行使之低度行為復應為偽造之
    高度行為所吸收，均不另論。被告與丁○○間顯有犯意聯絡
    ，並各有行為分擔，是為修正前刑法第28條所定之共同正犯
    。查被告於92年間因妨害風化案件，經臺灣臺中地方法院於
    同年10月16日以92年度訴字第2116號判處有期徒刑6月，於
    同年11月10日確定，於93年6月18日因縮短刑期執行完畢，
    有臺灣高等法院被告前案紀錄表存卷得憑，其於有期徒刑執
    行完畢後5年內，再犯本件有期徒刑以上之罪，為累犯，應
    依刑法修正前第47條規定，加重其刑。惟其行使之偽造本票
    ，面額尚非高額，且其係為協助友人借款致罹罪章，核其惡
    性，尚非重大，且其業與告訴人達成和解，有和解書乙份附
    卷可稽，是其犯罪之情狀，尚非全無可憫之處，處以法定刑
    最低度之刑，猶屬過重，爰依新修正刑法第59條之規定，減
    輕其刑（參照最高法院95年度第21次刑事庭會議決議）。其
    有刑之加重及減輕事由，依法應先加重後減輕之。
三、撤銷改判及科刑之理由：
    原審據以論罪科刑，固非無據，惟(一)本件被告所犯刑法第20
　  1條之意圖供行使之用，而偽造有價證券罪，其法定刑「得
    併科三千元以下罰金（銀元）」比較刑法第33條第5款新舊
    法之結果，修正後之規定，並未較有利於被告，自應適用被
    告行為時之罰金刑刑度相關規定，則據上論斷欄應援引罰金
    罰鍰提高標準條例第1條前段，原審引用刑法施行法第1條之
    1，未引罰金罰鍰提高標準條例第1條前段規定，適用法則，
    不無違誤。(二)告訴人戊○○於偵查中之供述，屬被告以外之
    人於審判外之陳述，原審未敘明理由，援引該供述為被告論
    罪之依據，亦有可議。被告上訴意旨以丁○○要伊寫本票時
    ，伊不知道要拿去行使云云，指摘原判決不當，惟被告於本
    院審理中坦承伊不叫戊○○，但本票上面伊有簽寫戊○○的
    名字等語，並於本票簽發完成交付丁○○持之行使，已如前
    述，所辯委無可採，本件上訴固無理由，然原判決既有上開
    可議之處，自應由本院將原判決予以撤銷改判。爰審酌被告
    係因協助友人借款乃偽造系爭本票，票面金額非高，另盱衡
    其素行、本件動機、目的、手段、所生危害、犯後坦承犯行
    、已與告訴人達成民事和解等一切情狀，仍量處如原審所處
    之刑。偽造之上開本票，依刑法第205條規定，不問該本票
    屬於被告與否，均應諭知沒收之。末按刑法第74條第1項規
    定：「受二年以下有期徒刑、拘役或罰金之宣告，而有下列
    情形之一，認以暫不執行為適當者，得宣告二年以上五年以
    下之緩刑，其期間自裁判確定之日起算：一、未曾因故意犯
    罪受有期徒刑以上刑之宣告者。二、前因故意犯罪受有期徒
    刑以上刑之宣告，執行完畢或赦免後，五年以內未曾因故意
    犯罪受有期徒刑以上刑之宣告者。」查被告前於92年間因妨
    害風化案件，經臺灣臺中地方法院於同年10月16日以92年度
    訴字第2116號判處有期徒刑6月，於同年11月10日確定，於
    93年6月18日因縮短刑期執行完畢乙情，有附卷之臺灣高等
    法院被告前案紀錄表可按，是被告所宣告之刑，依法不得宣
    告緩刑，茲被告以其業與告訴人達成和解，而求為緩刑之宣
    告，於法不合，併予敘明。
參、適用法律：
據上論斷，應依刑事訴訟法第369條第1項前段、第364條、第299
條第1項前段，刑法第2條第1項前段、修正前第28條、第201條第
1項、修正前第47條、刑法第59條、第205條，罰金罰鍰提高標準
條例第1條前段，判決如主文。
本案經檢察官鄭龍照到庭執行職務。
中　　華　　民　　國　　96　　年　　5 　　月　　31　　日
　　　　　　　　　刑事第十八庭審判長法　官  溫耀源
　　　　　　　　　　　　　　　　　  法　官  陳健順
　　　　　　　　　　　　　　　　　  法　官  邱同印
以上正本證明與原本無異。
如不服本判決，應於收受送達後十日內向本院提出上訴書狀，其
未敘述上訴之理由者並得於提起上訴後十日內向本院補提理由書
（均須按他造當事人之人數附繕本）。
                                    書記官  莊昭樹
中　　華　　民　　國　　96　　年　　5 　　月　　31　　日
附錄：本案論罪科刑法條全文
刑法第201條：
意圖供行使之用，而偽造、變造公債票、公司股票或其他有價證
券者，處三年以上十年以下有期徒刑，得併科三千元以下罰金。
行使偽造、變造之公債票、公司股票或其他有價證券，或意圖供
行使之用，而收集或交付於人者，處一年以上七年以下有期徒刑
，得併科三千元以下罰金。
